【裁判字號】    98,上訴,1782
【裁判日期】    990427
【裁判案由】    妨害性自主
【裁判全文】
臺灣高等法院高雄分院刑事判決        98年度上訴字第1782號
上  訴  人  臺灣高雄地方法院檢察署檢察官
被      告  丙○○
選任辯護人  孟昭安  律師
上列上訴人因被告妨害性自主案件，不服臺灣高雄地方法院98年
度訴字第974 號中華民國98年11月4 日第一審判決（起訴案號：
臺灣高雄地方法院檢察署98年度偵字第318 號），提起上訴，本
院判決如下：
    主  文
上訴駁回。
    理  由
一、公訴意旨略以：被告丙○○任職「中○天寶燒雞店」擔任企
    畫副總經理，告訴人即代號0000- 0000之女子（年籍詳卷，
    下稱甲 ○）甫於民國97年12月15日前往上開燒雞店應徵擔任
    專員。於97年12月21日晚上6 時許，上開燒雞店因新店開幕
    兼舉辦尾牙，在店內舉行聚餐，被告及甲 ○均有參加；席間
    甲 ○因飲酒過量，不勝酒力，於同日晚上9 時50分許，向被
    告表示因有醉意，欲先行離開，被告表示可載甲 ○返家，甲
    ○原拒絕，但在被告堅持下，甲 ○遂搭上被告所駕駛之車牌
    ZY-5771 號自用小客車副駕駛座位處，由被告駕車搭載甲 ○
    離去。因甲 ○住處與其所任職之燒雞店距離不遠，約莫3 分
    鐘之車程，即已抵達甲 ○住處附近巷口即高雄市前鎮區「瑞
    豐國中」前；到達後，甲 ○表示要下車，詎被告竟基於妨害
    性自主之犯意，不讓甲 ○下車，違反甲 ○意願，拉住甲 ○肩
    膀，並不顧甲 ○之反抗，強行親吻甲 ○，繼而撫摸身著短裙
    之甲 ○大腿及胸部，甲 ○驚慌下除口頭拒絕外，並以手推阻
    被告，惟因被告體格壯碩，甲 ○無法將被告推開，且因被告
    將車門控鎖住，甲 ○亦無法開啟車門下車；被告進而將手伸
    入甲 ○之下體撫摸後，強將甲 ○所著之短統絲襪、馬靴、內
    褲扯脫，再脫掉自己所著之外褲及內褲後，自駕駛座爬到副
    駕駛座上，將副駕駛座椅移往後斜躺，將甲 ○壓在下方，將
    其性器強行插入甲 ○之性器內，對甲 ○強制性交得逞後始讓
    甲 ○下車離去。甲 ○旋於同日晚上11時許，在其友人陪同下
    報警處理。因認被告涉犯刑法第221 條第1 項之強制性交罪
    嫌等語。
二、按犯罪事實應依證據認定之，無證據不得認定犯罪事實；不
    能證明被告犯罪者，應諭知無罪之判決，刑事訴訟法第154
    條第2 項、第301 條第1 項分別定有明文。又犯罪事實之認
    定，應憑真實之證據，倘證據是否真實尚欠明確，自難以擬
    制推測之方法，為其判斷之基礎；而認定犯罪事實之證據係
    指足以認定被告確有犯罪行為之積極證據而言，該項證據自
    須適合於被告犯罪事實之認定，始得採為斷罪資料（最高法
    院29年上字第3105號、53年台上字第656 號判例意旨參照）
    。又依刑事訴訟法第161 條第1 項規定，檢察官就被告犯罪
    事實，應負舉證責任，並指出證明之方法。因此，檢察官對
    於起訴之犯罪事實，應負提出證據及說服之實質舉證責任。
    倘其所提出之證據，不足為被告有罪之積極證明，或其指出
    證明之方法，無從說服法院以形成被告有罪之心證，基於無
    罪推定之原則，自應為被告無罪判決之諭知（最高法院92年
    台上字第128 號判例意旨參照）。再告訴人與一般證人不同
    ，其與被告處於相反之立場，其陳述之目的，在使被告受刑
    事訴追處罰，內容未必完全真實，證明力自較一般證人之陳
    述薄弱。故告訴人縱立於證人地位而為指證及陳述，且其指
    證、陳述無瑕疵可指，仍不得作為有罪判決之唯一證據，應
    調查其他證據以察其是否與事實相符，亦即仍須有補強證據
    以擔保其指證、陳述之真實性，始得採為斷罪之依據（最高
    法院94年度台上字第3326號判決意旨參照）。
三、公訴意旨認被告涉有刑法第221 條強制性交罪嫌，無非以告
    訴人甲 ○於警詢及偵查中之證訴、甲 ○案發時所著馬靴內襯
    布面破損之照片3 紙、高雄市立聯合醫院受理疑似性侵害事
    件驗傷診斷書等件為主要論據。
四、證據能力部分：
  (一)按被告以外之人於偵查中向檢察官所為陳述，除顯有不可信
    之情況者外，得為證據，刑事訴訟法第159 條之1 第2 項定
    有明文。查證人甲 ○於檢察官偵查時所為陳述，業經上開證
    人於供前具結，有證人結文附卷可稽，其於偵查中之陳述，
    客觀上並無顯不可信之情況，且經檢察官、被告及辯護人於
    本院審理中捨棄詰問權，是上開證人於偵查中之證詞自有證
    據能力。
  (二)按刑事訴訟法第159 條之5 明定：「被告以外之人於審判外
    之陳述，雖不符前4 條之規定，而經當事人於審判程序同意
    作為證據，法院審酌該言詞陳述或書面陳述作成時之情況，
    認為適當者，亦得為證據。」、「當事人、代理人或辯護人
    於法院調查證據時，知有第159 條第1 項不得為證據之情形
    ，而未於言詞辯論終結前聲明異議者，視為有前項之同意」
    。查證人甲 ○於警詢之陳述，被告、辯護人及檢察官均同意
    作為證據，並對之捨棄對質詰問權，而其陳述係依法取得，
    且當時並無外在壓力、人情干擾等情事，為屬出於其任意性
    之陳述，是甲 ○人於警詢所為陳述，有證據能力。
五、訊之被告丙○○固坦承於上開時地駕車送甲 ○返家，於抵達
    甲 ○住處附近巷口時，有與甲 ○在車上發生性交行為，惟堅
    決否認有何強制性交之犯行，辯稱：當天是甲 ○要求我送她
    回家，在車上發生性行為係經過甲 ○同意而自然發生，我無
    違反甲 ○意願對其強制性交等語。經查：
  (一)被告與甲 ○均於「中○天寶燒雞店」任職，被告擔任該店企
    畫副總經理、甲 ○擔任該店專員一職，97年12月21日晚上因
    公司新店即將開幕而於店內聚餐，餐後被告駕駛車牌號碼ZY
    -5771 號自用小客車載甲 ○返家，駛抵甲 ○位於高雄市前鎮
    區瑞豐國中附近住處之巷口時，被告自駕駛座爬往副駕駛座
    而與甲 ○發生性交行為之事實，己據被告於偵、審程序中供
    承不諱，核與甲 ○於警詢及偵查中之證述相符，上開事實，
    堪予認定。
  (二)證人甲 ○於警詢、偵查雖證稱：【當天尾牙後係被告主動說
    要載我回家，我本來說不用了，但被告堅持要開車載我回家
    ，我就答應了，被告駕駛中華賓士、E320型小客車，開大約
    3 分鐘就到我住處巷口，我要下車時，被告就強拉住我的肩
    膀、強行吻我的嘴巴，我有說「不要這樣」、「不要這樣」
    ，但推被告推不開，而且車門已被被告鎖住，我無法下車，
    被告就整個人往我身上壓過來，我無法動彈，被告一邊拉下
    西裝褲及內褲，並將我的褲子及內褲拉下，將生殖器插入我
    的下體抽動，當時我男友打電話過來，我跟被告說要接電話
    ，被告就停止動作，講完電話後我就跟被告說要下車，被告
    要求今晚的事不要說出去，我答允後便趕緊下車】等語（見
    偵查卷第12-14 、43-46 頁）。惟有關甲 ○證稱當天餐會後
    ，係被告主動、堅持要載伊回家一節，顯與證人即當日同為
    出席餐會之公司業務協理沈軒於原審證稱：【97年12月21日
    公司舉辦員工聚餐，席開約2 、3 桌，我跟被告坐在一起，
    酒酣耳熱後，甲 ○有擠到我們兩人的中間去坐，我依稀聽到
    甲 ○問被告能否送她回去，被告跟我說他送被害人回去之後
    等一下還會回來餐廳】等語（見原審第38-39 頁），證人即
    當日同為出席餐會之公司總經理乙○○於本院證稱：【甲 ○
    本來不是坐在被告旁邊，後來甲 ○坐到被告旁邊，我有聽到
    甲 ○請被告載她回去。因當時被告就坐在我後面，被告答應
    甲 ○後，有向我報備說載甲 ○回去後，要回來開會】等情不
    符（見本院卷第81頁），是被告所辯當日係甲 ○主動要求被
    告送她回家等語，非屬無據。
  (三)又案發當日被告載送甲 ○返回其住處之中華賓士座車，在停
    止狀態下，可由副駕駛座逕自開啟汽車門鎖下車，有臺灣賓
    士股份有限公司98年7 月6 日（98）臺灣賓士法發第98029
    號函附卷可佐（見原審卷第42頁），顯與甲 ○所述當時因無
    法推開座車車門下車，致遭被告強制性交云云不符，是甲 ○
    如非未曾嘗試推開車門逃逸，即係對實情有所隱匿。參以甲
    ○指訴其於副駕駛座上，遭被告以強拉肩膀、強壓身體方式
    強制性交得逞，惟甲 ○於案發後隨即於97年12月22日0 時55
    分前往驗傷，而經高雄市立聯合醫院檢查診斷其身體各部分
    均未受傷，此有該院之受理疑似性侵害事件驗傷診斷書在卷
    可稽（見偵查卷彌封袋內），茍被告係未經甲 ○同意而以暴
    力手段對其性交，何以於甲 ○不斷抗拒下，其均無任何受傷
    之跡證，是甲 ○之上開指述，亦非無疑。
  (四)依告訴人甲 ○之指訴，被告在對甲 ○強制性交而以性器插入
    身體抽動過程中，正好男友打電話過來，被告有停止動作讓
    甲 ○講電話等情，惟被告若是違反甲 ○意願對其強制性交，
    於此犯罪實施過程之際，其讓甲 ○接聽電話而有與外界聯繫
    、求援之機會，顯有徒增自己犯行曝光而遭逮捕之風險。再
    者，依甲 ○於警詢所述：當時於電話中未告訴男友在車上正
    遭受性侵害，係怕男友生氣，惟甲 ○自承於下車後即馬上打
    電話給男友說遭被告性侵害，並旋由男友陪同前往報警一情
    （見偵查卷第13頁），其所述怕男友知道生氣一情，前後亦
    有齟齬，是被告有無違反甲 ○意願而為性行為，亦非無疑。
  (五)另甲 ○住處附近並非人煙罕至之處，尚有為數不少之民宅及
    商店，有被告提出案發當晚停車地點即瑞興街100 號附近住
    居環境照片3 紙附卷可憑（見原審卷第58-59 頁），參酌甲
    ○所指案發時間約晚上10時許，尚非深夜馬路空盪無人之時
    ，被告有否可能如此明目張膽，於不畏甲 ○掙扎、拍打車窗
    呼救，而為路人、住戶發覺，即恣意在馬路邊以強制力控制
    甲 ○並對其性侵害，亦非無疑。另參以駕駛座設有方向盤，
    其與副駕駛座間則有排檔桿等設備，均足以阻擋駕駛座與副
    駕駛座間之通行，此等設置勢必減緩被告爬至副駕駛座直接
    壓制甲 ○之時間，而被告所駕駛賓士車於停止狀態下，副駕
    駛座之人得直接打開車門下車，前已述明，甲 ○至遲在被告
    起身爬行時，應有充足時間得推開車門迅速逃離或呼救，甲
    ○卻捨此未為，亦與常情有違。再者，於發生性侵害此等重
    大情事，甲 ○自當深烙腦海，印象深刻，惟其於警詢、偵查
    程序就遭被告性侵害當日之穿著，先稱當天穿褲子，後改稱
    當天穿短裙、短統絲襪（分別見偵卷第12、45頁），前後證
    述亦有矛盾，且若甲 ○於報案當日（97年12月22日）在性侵
    害案件被害人調查表陳述當時係穿黑色長褲屬實（見偵查卷
    第18頁），則於副駕駛座之有限空間內，被告於違反甲 ○意
    願，且甲 ○不斷抗拒之下，欲以強制力強脫甲 ○長褲及內褲
    後，再加以性侵害，顯非易事，上開事證，均足見甲 ○之指
    訴，尚有諸多瑕疵，礙難遽採。
  (六)至公訴人所提出之甲 ○馬靴內襯破損照片、受理疑似性侵害
    事件驗傷診斷證明書，僅能說明甲 ○馬靴有破損情形及其處
    女膜有陳舊性裂傷等情，惟既無證據證明該馬靴為甲 ○案發
    當日所穿，且亦無證據證明該馬靴之破損為被告於強制性交
    行為過程所造成，是尚難僅憑上開照片及驗傷診斷書，即遽
    為不利被告之認定。
  (七)綜上所述，被告前開所辯，非屬無據。甲 ○上開指述，與常
    情有違，且有若干瑕疵及矛盾，尚難僅憑其單一指訴即據以
    認定被告有強制性交犯行。本件公訴人認被告涉有上開犯行
    所憑之證據，尚未達於通常一般之人均不致有所懷疑，而得
    確信其為真實之程度。此外，本院復查無其他積極證據足資
    證明被告確有公訴人所指之強制性交之犯行，被告犯罪即屬
    不能證明。
六、原審因而以不能證明被告犯強制性交罪，而為被告無罪之諭
    知，核無違誤；檢察官上訴意旨，猶執前詞，指摘原判決不
    當，為無理由，應予駁回。
據上論斷，應依刑事訴訟法第368 條，判決如主文。
本案經檢察官許月雲到庭執行職務。
中    華    民    國    99    年    4     月    27    日
                  刑事第一庭    審判長法  官  周賢銳
                                      法  官  徐美麗
                                      法  官  施柏宏
以上正本證明與原本無異。
如不服本判決應於收受本判決後10日內向本院提出上訴書狀，其
未敘述上訴理由者，並得於提起上訴後10日內向本院補提理由書
狀（均須按他造當事人之人數附繕本）「切勿逕送上級法院」。

中    華    民    國    99    年    4     月    28    日

                                      書記官  魏文常

司法院資訊處製作；財團法人民間司法改革基金會備份。
